【裁判字號】    87,訴,406
【裁判日期】    890103
【裁判案由】    返還土地等
【裁判全文】
臺灣高雄地方法院民事判決  八十七年度訴字第四○六號
    原      告  甲○○
                乙○○
    共      同  徐豐益律師
    訴訟代理人  許瑜容律師
    被      告  丙○○      住.
    訴訟代理人  戴慕蘭律師
右當事人間返還土地等事件，本院判決如左：
    主    文
被告應將原告甲○○所有坐落高雄縣旗山鎮○○段二二三之一０地號土地，及原告乙
○○所有坐落同段二二三之一一地號土地上之農作物與工作物拆除後，將土地返還原
告。
訴訟費用由被告負擔。
本判決於原告以新臺幣拾玖萬元為被告供擔保後，得假執行。但被告如於假執行程序
實施前，以新臺幣伍拾柒萬元為原告預供擔保後，得免為假執行。
    事    實
甲、原告方面：
一、聲明：如主文所示，並陳明願供擔保請准宣告假執行。
二、陳述：
    坐落高雄縣旗山鎮○○段二二三之一０地號土地為原告甲○○所有，坐落同段二
    二三之一一地號土地則為原告乙○○所有，被告竟無權占用該二筆土地，在其上
    種植農作物，並設有工作物，原告既為所有權人，自得依民法第七百六十七條之
    規定，請求被告返還土地。
三、對被告抗辯之陳述：
（一）被告與原告父母巫正芳、巫陳鵠間買賣契約，業因被告未付清價金而解除，被
      告自無合法占有使用系爭土地之權利。
（二）被告以詐害債權為由，向法院訴請撤銷原告二人與巫正芳、巫陳鵠間贈與系爭
      土地行為，已經敗訴判決確定，被告對原告自非合法占有系爭土地。
（三）原告取得系爭土地父母巫正芳、巫陳鵠年老分產，並非為迴避
      買賣契約之拘束。
四、證據：提出土地所有權狀、地籍圖謄本、最高法院裁定通知。
乙、被告方面：
一、聲明：駁回原告之訴及假執行之聲請，如受不利益判決，願供擔保請准免為假執
    行。
二、陳述：
（一）對占有使用系爭土地、種植作物不爭執，但系爭土地原為原告父母巫正芳、巫
      陳鵠所有，曾出買予被告，始交被告占有使用至今，被告並非無權占有；至巫
      正芳、巫陳鵠將系爭土地贈與原告，顯係故意以贈與迴避買賣契約之拘束，為
      脫法行為，有違民法第一百四十八條誠實信用原則。
（二）又被告業以詐害債權為由，向法院訴請撤銷原告二人與巫正芳、巫陳鵠間贈與
      行為。
（三）原告既為巫正芳、巫陳鵠之子，自知悉系爭土地被告本為有權占有，則本件原
      告行使權利有違誠信原則。
三、證據：提出本院八十六年度家訴字第六十五號民事判決。
    理    由
一、本件原告主張坐落高雄縣旗山鎮○○段二二三之一０地號之土地為原告甲○○所
    有，坐落同段二二三之一一地號之土地則為原告乙○○所有，被告占用該二筆土
    地，在其上種植農作物，並設有工作物之事實，業據提出土地所有權狀、地籍圖
    謄本為證，核屬相符，復為被告所不爭執，應堪信為真實。
二、原告並主張被告為無權占有，則為被告所否認，辯稱：系爭土地原為原告父母巫
    正芳、巫陳鵠所有，曾出買予被告而交被告占有使用至今，並非無權占有，至巫
    正芳、巫陳鵠將系爭土地贈與原告，顯係故意以贈與迴避買賣契約之拘束，為脫
    法行為，有違民法第一百四十八條誠實信用原則，原告既均為巫正芳、巫陳鵠之
    子，自知悉系爭土地被告本為有權占有，則本件原告行使權利亦有違誠信原則云
    云，並提出本院八十六年度家訴字第六十五號民事判決。
（一）按不動產買賣契約成立後，其收益權屬於何方，依民法第三百七十三條之規定
      ，應以標的物已否交付為斷；所有權雖已移轉，而標的物未交付者，買受人仍
      無收益權，最高法院三十三年上字第六０四號固著有判例，然民法第三百七十
      三條規定於民法債編第二章第一節買賣中，係規範買賣雙方買賣標的物之危險
      及利益移轉之時點，乃債之關係之規定，僅買賣契約當事人始有適用，故首揭
      判例亦僅買賣契約當事人間始得據以主張，無由對抗契約以外之第三人，合先
      敘明。
（二）本件原告父母巫正芳、巫陳鵠與被告間本就系爭土地訂有買賣契約，原告父母
      巫正芳、巫陳鵠因而將土地交付被告使用，此為兩造所不爭執，並有本院八十
      六年度家訴字第六十五號民事判決在卷可稽，是對原告父母巫正芳、巫陳鵠而
      言，被告本為有權占有，巫正芳、巫陳鵠不得依民法第七百六十七條之規定請
      求被告返還土地；惟本件原告並非該買賣契約當事人，亦未繼受巫正芳、巫陳
      鵠與被告間買賣契約，揆諸首揭說明，本件被告不得據系爭土地買賣契約對原
      告主張有權占有，殆無疑義。
三、被告抗辯原告與原告父母巫正芳、巫陳鵠間贈與行為係為迴避買賣契約之拘束，
    為脫法行為，行使權利有違誠實信用原則一節，經原告否認，被告則未能提出任
    何證據以實其說，且被告以詐害債權為由，訴請撤銷原告與父母巫正芳、巫陳鵠
    間贈與行為一案，業經法院以「買賣契約已因被告未能付清價金而解除，縱未解
    除，被告債權亦已罹於時效而無保護必要」為由判決敗訴確定，有本院八十六年
    度家訴字第六十五號判決、最高法院裁定通知附卷可考，被告並未付清買賣價金
    等情，復為兩造所不爭，則原告既未能舉證證明與原告父母間買賣契約尚存在，
    復未能舉證原告父母贈與行為旨在迴避買賣契約之拘束，原告父母行使權利顯非
    脫法行為、無違反誠實信用原則之虞。原告與原告父母巫正芳、巫陳鵠間贈與行
    為既為法之所許，已如前述，原告因合法贈與行為取得系爭土地所有權，據以向
    被告請求返還土地，亦難謂違反誠實信用原則。從而，被告所辯俱不足採，原告
    依據民法第七百六十七條前段之規定，請求被告拆除土地上之農作物、工作物，
    將土地返還原告，洵屬有據，應予准許。
四、兩造均陳明願供擔保，聲請宣告假執行或免為假執行，經核均無不合，爰分別酌
    定相當擔保金額准許之。
五、據上論結，本件原告之訴有理由，依民事訴訟法第七十八條、第三百九十條第二
    項、第三百九十二條判決如主文。
中      華      民      國    八十九    年    一    月    三    日
                              臺灣高雄地方法院民事第二庭
~B法      官  洪文慧  洪文慧
右為正本係照原本作成。
如不服本判決，應於送達後廿日內，向本院提出上訴狀並表明上訴理由，如於本判
決宣示後送達前提起上訴者，應於判決送達後十日內補提上訴理由書（須附繕本）。
中      華      民      國    八十九    年      一      月      三      日
~B法院書記官  黃玉珠


司法院資訊處製作；財團法人民間司法改革基金會備份。
